【裁判字號】    90,上訴,3276
【裁判日期】    901231
【裁判案由】    偽造文書
【裁判全文】
臺灣高等法院刑事判決                            九十年度上訴字第三二七六號
    上  訴  人
    即被告之直  乙○○
    屬  長  官
    被      告  甲○○
右上訴人因被告偽造文書案件，不服國防部北部地方軍事法院桃園分院九十年桃判字
第一一○號，中華民國九十年六月一日初審判決（起訴案號：國防部北部地方軍事法
院桃園分院檢察署九十年園偵訴字第○一五號）提起上訴，本院判決如左：
    主  文
原判決關於行使偽造私文書暨執行刑部分撤銷。
甲○○行使偽造私文書，足以生損害於公眾及他人，處有期徒刑伍月，如易科罰金，
以參佰元折算壹日。八十九年十一月二十四日請假單上偽造之「王國強」署押壹枚沒
收。
    事  實
一、甲○○係陸軍第二一砲兵指揮部本部連二兵，為離營外出處理私事，竟於民國八
    十九年十一月二十四日五時三十分許假借其父親王國強之名義，偽撰「因禮奕之
    外婆於昨日下午過世，家中人手不足，請部隊長官先給予請假，日後再補以證明
    」內容之請假單，又偽造王國強之署押並盜蓋王國強之印章於該請假單上，嗣於
    同日十八時持該偽造之請假單，送交該連上尉輔導長吳明儒，以辦理喪事為由，
    自八十九年十一月二十四日十八時至同年月二十六日二十一時，請事假二天獲准
    ，自該連臺灣駐地離營，足以生損害於王國強及該連休假管理之正確性。
二、案經陸軍第二一砲兵指揮部函送國防部北部地方軍事法院桃園分院檢察署軍事檢
    察官偵查起訴，經國防部北部地方軍事法院桃園分院判決後，由被告之直屬長官
    乙○○向國防部高等軍事法院提起上訴，經國防部高等軍事法院移請本院審理。
    理  由
一、訊據被告甲○○對於右揭時、地偽造其父王國強署押並盜蓋王國強之印章，偽造
    「因禮奕之外婆於昨日下午過世，家中人手不足，請部隊長官先給予請假，日後
    再補以證明」內容之請假單，並持該偽造之請假單向連上輔導長吳明儒請假二日
    獲准之事實，坦承不諱，核與證人即該連上尉連長劉西原、上尉輔導長吳明儒、
    下士人事士簡君翰及被告之父王國強於原審訊問時證述情節相符，並有陸軍第二
    一砲兵指揮部八十九年十二月二十二日（八九）柏忠字第七八一○號函所附約談
    紀錄、被告偽造之請假單、士兵休（請）假紀錄卡影本各一紙及被告請假報告證
    明單影本二紙附卷可稽，足認被告上開自白與事實相符。本件事證明確，被告犯
    行，洵堪認定。
二、核被告甲○○所為，係犯刑法第二百十六條、第二百十條行使偽造私文書罪。被
    告偽造私文書之低度行為，為行使偽造私文書之高度行為所吸收；又被告偽造署
    押及盜用印章為偽造私文書之部分行為，均不另論罪。查被告行為後刑法第四十
    一條於九十年一月十日修正公布，該條第一項前段規定，犯最重本刑為五年以下
    有期徒刑以下之刑之罪，而受六個月以下有期徒刑或拘役之宣告，因身體、教育
    、職業、家庭之關係或其他正當事由，執行顯有困難者，得以一元（銀元）以上
    三元（銀元）以下折算一日，易科罰金。被告所犯之罪為最重本刑五年以下有期
    徒刑之刑之罪，自有該法條之適用。
三、原審認被告罪證明確，予以論科，固非無見，惟查：(一)原判決認定被告偽造請假
    單並持以行使，足以生損害於王國強及該連休假管理之正確性，惟於判決主文諭
    知「甲○○行使偽造私文書，足生損害於他人」等語，即有未洽。(二)被告雖冒用
    其父王國強名義偽造請假單，並持向連上長官請假二日，惟其犯罪情節尚非重大
    ，且事後主動返營投案，並坦承犯行不諱之犯罪後態度，足見被告已有悔悟，原
    審量處有期徒刑七月，尚嫌過重。上訴人乙○○上訴意旨以被告事後表現良好，
    認原判決量刑過重，請求從輕量刑等語，為有理由，自應由本院將原判決關於被
    告行使偽造私文書暨執行刑部分撤銷改判，原審酌被告犯罪動機、目的、犯罪所
    生損害及犯罪後主動返營投案坦承犯行且事後於部隊服役表現良好等一切情狀，
    量處如主文第二項所示之刑，並諭知易科罰金之折算標準。另被告偽造八十九年
    十一月二十四日請假單上偽造之「王國強」署押一枚，應依刑法第二百十九條之
    規定宣告沒收之。
四、軍事檢察官公訴意旨另略以：被告甲○○復於八十九年十一月三十日，以前開偽
    造之請假單續請事假五天獲准，使該單位掌管差假人事業務之公務員簡君翰下士
    ，分別登記事假於休假紀錄卡上，足生損害於該單位對人員差假管制之正確性，
   因認被告另涉有刑法第二百十六條、第二百十條行使偽造私文書及刑法第二百十
    四條使公務員登載不實之罪嫌云云。經查：被告僅於八十九年十一月二十四日十
    八時第一次向該連上尉輔導長吳明儒請事假時，持該偽造之請假單請假獲准，而
    該請假單即由該連上尉輔導長吳明儒交由該連連長劉西原保管，被告第二次自八
    十九年十一月三十日十八時至同年十二月三日二十一時請事假三日及第三次自八
    十九年十二月三日十八時至同年月五日二十一時請事假二日，向上尉連長劉西原
    請事假，係以口頭報告及以電話續假方式獲准，並無持該偽造之請假單請假等情
    ，業據證人劉西原、吳明儒於原審訊問時證述屬實，是被告除上述於八十九年十
    一月二十四日十八時第一次向該連上尉輔導長吳明儒請事假時，行使該偽造之請
    假單外，並無其他行使偽造請假單之犯行。另被告雖謊稱以喪事為由請假獲准，
    而使該連人事士簡君翰將該請假紀錄登載於休假紀錄卡上，惟被告均以「事假」
    名義擬請獲准，有官兵請（事）假報告暨物品攜出證明單影本附於偵查卷可稽，
    而該連人事士簡君翰於該連休假紀錄卡上登載之請假事由，亦為「事假」，二者
    相符，有士兵休（請）假紀錄卡影本附卷可稽，並無登載不實之結果，況「事假
    」之範圍廣泛，請假者以何種事由擬請「事假」，一經權責長官核准後，即為正
    當而不涉及違法，即使其理由係謊報者，亦僅屬行政罰責之範圍，是本件被告除
    上述於八十九年十一月二十四日十八時第一次向該連上尉輔導長吳明儒請事假時
    ，行使該偽造之請假單，犯有行使偽造私文書之犯行外，查無其他積極證據足以
    證明被告另有軍事檢察官所指行使偽造私文書及使公務員登載不實之犯行，因軍
    事檢察官認此部份與上開有罪部分有連續犯及牽連犯之裁判上一罪關係，爰不另
    為無罪之諭知，附此敘明。
據上論斷，應依刑事訴訟法第三百六十九條第一項前段、第三百六十四條、第二百九
十九條第一項前段，刑法第二條第一項前段、第二百十六條、第二百十條、第二百十
九條、第四十一條第一項前段，罰金罰鍰提高標準條例第二條，判決如主文。
本案經檢察官劉靜婉到庭執行職務。
中      華      民      國    九十    年     十二     月    三十一    日
                              臺灣高等法院刑事第 十五 庭
                                  審判長法  官  房  阿  生
                                        法  官  鄧 振  球
                                        法  官  雷  元  結
右正本證明與原本無異。
如不服本判決應於收受送達後十日內向本院提出上訴書狀，其未敘述上訴之理由者並
得於提起上訴後十日內向本院補提理由書（均須按他造當事人之人數附繕本）。
                                        書記官  梁  雅  華
中      華      民      國    九十一    年      一      月     三       日
附錄：本判決論罪科刑法條全文
刑法第二百十六條
行使第二百十條至第二百十五條之文書者，依偽造、變造文書或登載不實事項或使登
載不實事項之規定處斷。
刑法第二百十條
偽造、變造私文書，足以生損害於公眾或他人者，處五年以下有期徒刑。
刑法第二百十九條
偽造之印章、印文或署押，不問屬於犯人與否，沒收之。


司法院資訊處製作；財團法人民間司法改革基金會備份。
